---
title: "bismillahfix"
author: "SalmaHanifa_123220019"
date: "2024-12-06"
output: html_document
---

```{r setup, include=FALSE}
knitr::opts_chunk$set(echo = TRUE)
```


```{r}
library(tidyverse)  # Untuk manipulasi data dan visualisasi
library(lubridate)  # Untuk manipulasi tanggal jika diperlukan
library(corrplot)   # Untuk visualisasi korelasi
```


```{r}
# Membaca dataset
rumah_data <- read.csv("C:/Users/Salma Hanifa/OneDrive/Dokumen/belajar python/datascience/projectAkhir/rumah.csv")


# Menampilkan informasi dasar mengenai dataset
glimpse(rumah_data)

```

1b. Menampilkan Jumlah Baris dan Kolom

```{r}
# Menampilkan jumlah baris dan kolom dalam dataset
dim(rumah_data)
```
c. Memeriksa Nama Kolom, Tipe Data, dan Missing Values
Menampilkan informasi tentang nama kolom, tipe data, dan jumlah nilai kosong di setiap kolom.
```{r}
colnames(rumah_data)  # Nama kolom
sapply(rumah_data, class)  # Tipe data setiap kolom
sapply(rumah_data, function(x) sum(is.na(x)))  # Menghitung missing values
```
d. Menghapus Missing Values
```{r}
# Menghapus baris dengan missing value di kolom yang penting
rumah_data <- rumah_data %>%
  filter(!is.na(price) & !is.na(luas_tanah) & !is.na(luas_bangunan))

# Menghapus baris dengan missing values di seluruh dataset
rumah_data <- rumah_data[complete.cases(rumah_data), ]

# Menampilkan beberapa baris data setelah pembersihan nilai kosong
head(rumah_data)
```

e. Menghapus Duplikat
```{r}
# Menghapus baris yang duplikat
rumah_data <- rumah_data %>%
  distinct()

# Menampilkan jumlah baris setelah penghapusan duplikat
dim(rumah_data)
```

e. Menghapus Data yang Mengandung Karakter '-' pada kolom price
```{r}
# Menghapus data yang memiliki karakter '-' di kolom 'price'
rumah_data <- rumah_data %>%
  filter(!str_detect(price, "-"))

# Menampilkan beberapa baris data setelah penghapusan
head(rumah_data)
```


f. Menangani Kolom 'price' dan Mengonversinya ke Satuan Rupiah
Fungsi ini akan mengonversi harga menjadi satuan rupiah yang benar (misalnya dari 'Jt' ke juta atau 'M' ke milyar).
```{r}
# Menghapus data yang memiliki karakter '-' di kolom 'price'
rumah_data <- rumah_data %>%
  filter(!str_detect(price, "-"))

# Menampilkan beberapa baris data setelah penghapusan
head(rumah_data)

```

```{r}
# Fungsi untuk mengonversi kolom 'price'
convert_price <- function(price) {
  price <- gsub("Rp| ", "", price)  # Menghapus prefix 'Rp' dan spasi
  price <- gsub(",", ".", price)    # Tangani koma sebagai desimal (jika ada)
  
  # Jika harga mengandung 'Jt', kalikan dengan 1 juta
  if (grepl("Jt", price)) {
    price <- as.numeric(gsub("Jt", "", price)) * 1000000
  }
  # Jika harga mengandung 'M', kalikan dengan 1 milyar
  else if (grepl("M", price)) {
    price <- as.numeric(gsub("M", "", price)) * 1000000000
  }
  else {
    price <- as.numeric(price)  # Harga dalam format biasa
  }
  return(price)
}

# Terapkan fungsi konversi pada kolom 'price'
rumah_data$price <- sapply(rumah_data$price, convert_price)

# Menampilkan beberapa baris data setelah konversi harga
head(rumah_data)
```


g. Menangani Kolom 'date'
```{r}
# Fungsi untuk memproses kolom 'date'
process_date <- function(date_str) {
  if (grepl("hari", date_str)) {
    # Ekstrak jumlah hari
    jumlah_hari <- as.integer(strsplit(date_str, " ")[[1]][2])
    tanggal_diperbarui <- Sys.Date() - jumlah_hari
  } else {
    # Gunakan tanggal saat ini jika tidak mengandung "hari"
    tanggal_diperbarui <- Sys.Date()
  }
  return(format(tanggal_diperbarui, "%Y-%m-%d"))
}

# Terapkan fungsi proses pada kolom 'date'
rumah_data$date <- sapply(rumah_data$date, process_date)

# Menampilkan beberapa baris data setelah pemrosesan tanggal
head(rumah_data)
```


h. Membersihkan Kolom 'luas_tanah', 'luas_bangunan', dan 'kamar_tidur'
```{r}
# Fungsi untuk membersihkan kolom 'luas_tanah', 'luas_bangunan', dan 'kamar_tidur'
clean_size <- function(value) {
  value <- gsub("LT|LB|m²|KT", "", value)  # Menghapus karakter yang tidak diperlukan
  return(as.numeric(gsub("\\D", "", value)))  # Mengambil hanya angka
}

# Terapkan fungsi clean_size pada kolom yang relevan
rumah_data$luas_tanah <- sapply(rumah_data$luas_tanah, clean_size)
rumah_data$luas_bangunan <- sapply(rumah_data$luas_bangunan, clean_size)
rumah_data$kamar_tidur <- sapply(rumah_data$kamar_tidur, clean_size)

# Menampilkan beberapa baris data setelah pembersihan kolom
head(rumah_data)
```


i. Mengubah Kolom 'price' Menjadi Satuan Juta
```{r}
# Membagi harga dengan 1000000 untuk mengonversi ke juta
rumah_data$price <- rumah_data$price / 1000000

# Menampilkan beberapa baris data setelah konversi
head(rumah_data)
```


j. Menghapus Kolom yang Tidak Diperlukan
Pada langkah ini, kita akan menghapus kolom 'loc' seperti pada kode Python Anda.
```{r}
# Menghapus kolom yang tidak diperlukan
rumah_data <- rumah_data %>%
  select(-loc)

# Menampilkan beberapa baris data setelah penghapusan kolom
head(rumah_data)
```


h. Memeriksa Kembali Missing Values dan Duplikat
Sebagai pengecekan tambahan, kita akan memeriksa apakah masih ada missing values atau duplikat.
```{r}
# Memeriksa missing values
sapply(rumah_data, function(x) sum(is.na(x)))

# Memeriksa duplikat
sum(duplicated(rumah_data))
```
```{r}
# Pastikan tipe data kolom sudah sesuai
rumah_data$price <- as.numeric(rumah_data$price)
rumah_data$luas_tanah <- as.numeric(rumah_data$luas_tanah)
rumah_data$luas_bangunan <- as.numeric(rumah_data$luas_bangunan)
rumah_data$kamar_tidur <- as.numeric(rumah_data$kamar_tidur)

```



```{r}
# Boxplot untuk mengecek outliers pada harga
boxplot(rumah_data$price, main="Boxplot Harga Rumah")

```

```{r}
# Normalisasi atau standarisasi jika diperlukan
rumah_data$luas_tanah <- scale(rumah_data$luas_tanah)
rumah_data$luas_bangunan <- scale(rumah_data$luas_bangunan)

```


//
1. Penanganan Outlier dengan Metode IQR (Interquartile Range)
Outlier seringkali memiliki dampak negatif pada analisis data, jadi kita dapat mendeteksi dan menangani outlier dengan menggunakan metode IQR
```{r}
# Menangani nilai NA dengan menggantinya dengan median (atau mean) sebelum memproses outlier
handle_na <- function(data) {
  data[is.na(data)] <- median(data, na.rm = TRUE)  # Gantikan NA dengan median
  return(data)
}

# Terapkan penggantian NA pada kolom yang ada
rumah_data$price <- handle_na(rumah_data$price)
rumah_data$luas_tanah <- handle_na(rumah_data$luas_tanah)
rumah_data$luas_bangunan <- handle_na(rumah_data$luas_bangunan)

# Terapkan fungsi untuk menangani outlier pada kolom yang sudah bersih
handle_outliers <- function(data) {
  Q1 <- quantile(data, 0.25)
  Q3 <- quantile(data, 0.75)
  IQR_value <- IQR(data)
  lower_bound <- Q1 - 1.5 * IQR_value
  upper_bound <- Q3 + 1.5 * IQR_value
  data[data < lower_bound] <- lower_bound
  data[data > upper_bound] <- upper_bound
  return(data)
}

# Terapkan fungsi outlier setelah menangani NA
rumah_data$price <- handle_outliers(rumah_data$price)
rumah_data$luas_tanah <- handle_outliers(rumah_data$luas_tanah)
rumah_data$luas_bangunan <- handle_outliers(rumah_data$luas_bangunan)

# Menampilkan boxplot untuk memeriksa hasil setelah penanganan outlier
boxplot(rumah_data$price, main="Boxplot Harga Rumah - Setelah Penanganan Outlier")
boxplot(rumah_data$luas_tanah, main="Boxplot Luas Tanah - Setelah Penanganan Outlier")
boxplot(rumah_data$luas_bangunan, main="Boxplot Luas Bangunan - Setelah Penanganan Outlier")

```

2. Memeriksa dan Menangani Distribusi Data (Skewness)
```{r}
# Memeriksa skewness pada kolom price, luas tanah, dan luas bangunan
library(e1071)
skew_price <- skewness(rumah_data$price)
skew_luas_tanah <- skewness(rumah_data$luas_tanah)
skew_luas_bangunan <- skewness(rumah_data$luas_bangunan)

# Jika skewness lebih besar dari 1 atau kurang dari -1, lakukan log transformation
if (skew_price > 1 | skew_price < -1) {
  rumah_data$price <- log(rumah_data$price + 1)  # Menambahkan 1 untuk menghindari log(0)
}

if (skew_luas_tanah > 1 | skew_luas_tanah < -1) {
  rumah_data$luas_tanah <- log(rumah_data$luas_tanah + 1)
}

if (skew_luas_bangunan > 1 | skew_luas_bangunan < -1) {
  rumah_data$luas_bangunan <- log(rumah_data$luas_bangunan + 1)
}

# Memeriksa kembali distribusi data dengan histogram
hist(rumah_data$price, main="Distribusi Harga Rumah (Setelah Log Transform)", xlab="Harga Rumah (Log)")
hist(rumah_data$luas_tanah, main="Distribusi Luas Tanah (Setelah Log Transform)", xlab="Luas Tanah (Log)")
hist(rumah_data$luas_bangunan, main="Distribusi Luas Bangunan (Setelah Log Transform)", xlab="Luas Bangunan (Log)")
```


3. Memeriksa Korelasi Antara Variabel
```{r}
# Menghitung korelasi antar variabel
correlation_matrix <- cor(rumah_data[, c("price", "luas_tanah", "luas_bangunan", "kamar_tidur")])

# Visualisasi korelasi
corrplot(correlation_matrix, method="circle", type="upper", tl.col="black", tl.srt=45)

```

4. Pemisahan Data untuk Model (Train-Test Split)
Jika Anda berencana untuk membangun model prediksi, langkah berikut adalah membagi data menjadi data pelatihan dan data uji:
```{r}
# Memisahkan data menjadi data training dan testing (80% train, 20% test)
set.seed(123)  # Untuk reproducibility
train_indices <- sample(1:nrow(rumah_data), 0.8 * nrow(rumah_data))
train_data <- rumah_data[train_indices, ]
test_data <- rumah_data[-train_indices, ]

# Menampilkan ukuran data train dan test
dim(train_data)
dim(test_data)
```

5. Menyimpan Dataset yang Sudah Dibersihkan
```{r}
# Menyimpan dataset yang sudah dibersihkan
write.csv(rumah_data, "rumah_data_cleaned.csv", row.names = FALSE)

# Menyimpan dataset training dan testing
write.csv(train_data, "rumah_train.csv", row.names = FALSE)
write.csv(test_data, "rumah_test.csv", row.names = FALSE)
```


## Modelling
```{r}
library(randomForest)            # Untuk modeling Random Forest
```


3. Memisahkan Data Latih dan Uji
```{r}
# Menggunakan dataset yang telah dibersihkan dan diproses sebelumnya
set.seed(123)  # Untuk hasil yang konsisten

# Memisahkan data menjadi data training dan testing
train_indices <- sample(1:nrow(rumah_data), 0.8 * nrow(rumah_data))
train_data <- rumah_data[train_indices, ]
test_data <- rumah_data[-train_indices, ]
```


4. Membangun Model Random Forest
Membangun model Random Forest dengan memprediksi price menggunakan fitur luas_tanah, luas_bangunan, dan kamar_tidur.
```{r}
# Membangun model Random Forest
rf_model <- randomForest(price ~ luas_tanah + luas_bangunan + kamar_tidur, 
                         data = train_data, 
                         ntree = 500,  # Jumlah pohon dalam random forest
                         mtry = 2,     # Jumlah variabel yang dipertimbangkan pada setiap pemisahan
                         importance = TRUE)  # Menampilkan pentingnya setiap fitur

# Menampilkan ringkasan model
print(rf_model)

# Menyimpan model yang sudah dibangun untuk penggunaan di masa depan
save(rf_model, file = "rf_model.RData")


```


5. Evaluasi Model dengan Data Uji
```{r}
# Prediksi menggunakan model pada data uji
predictions <- predict(rf_model, newdata = test_data)

# Menghitung MSE
mse <- mean((predictions - test_data$price)^2)
print(paste("Mean Squared Error (MSE):", mse))

# Plot perbandingan antara harga sebenarnya dan prediksi
plot(test_data$price, predictions, 
     main = "Harga Sebenarnya vs Prediksi", 
     xlab = "Harga Sebenarnya", 
     ylab = "Harga Prediksi", 
     col = "blue", 
     pch = 19)
abline(0, 1, col = "red")  # Garis referensi y = x (ideal)

```


6. Menghitung MSE (Mean Squared Error) dan RMSE (Root Mean Squared Error)
Untuk mengukur performa model, kita dapat menghitung MSE dan RMSE agar tahu seberapa baik model memprediksi harga.

```{r}
# Menghitung MAE (Mean Absolute Error)
mae <- mean(abs(prediksi - test_data$price))
cat("MAE: ", mae, "\n")

# Menghitung MSE (Mean Squared Error)
mse <- mean((prediksi - test_data$price)^2)
cat("MSE: ", mse, "\n")

# Menghitung RMSE (Root Mean Squared Error)
rmse <- sqrt(mse)
cat("RMSE: ", rmse, "\n")

# Menghitung R² (R-squared)
ss_total <- sum((test_data$price - mean(test_data$price))^2)
ss_residual <- sum((test_data$price - prediksi)^2)
r_squared <- 1 - (ss_residual / ss_total)
cat("R²: ", r_squared, "\n")

```


7. Evaluasi Feature Importance
Untuk memahami variabel mana yang paling mempengaruhi harga rumah, kita bisa melihat importance atau kepentingan fitur dalam model.
```{r}
# Visualisasi pentingnya fitur
importance_rf <- importance(rf_model)
barplot(importance_rf[, 1], main = "Pentingnya Fitur dalam Model Random Forest", 
        col = "lightblue", las = 2, horiz = TRUE)

```


8. Visualisasi Hasil Prediksi
Kita juga bisa membuat visualisasi untuk membandingkan nilai prediksi dengan harga sebenarnya.
```{r}
# Membuat plot untuk membandingkan harga sebenarnya dan prediksi
plot(test_data$price, prediksi, main = "Harga Sebenarnya vs Prediksi",
     xlab = "Harga Sebenarnya", ylab = "Harga Prediksi", 
     col = "blue", pch = 16)
abline(0, 1, col = "red")  # Garis 45 derajat sebagai referensi
```


```{r}
# Misalkan kita memiliki data baru
new_data <- data.frame(luas_tanah = 120, luas_bangunan = 100, kamar_tidur = 3)

# Prediksi harga rumah baru
new_price <- predict(rf_model, newdata = new_data)
print(paste("Prediksi harga rumah baru:", new_price))

```
////
## 1. Fine-Tuning Model dengan Grid Search
Grid search adalah metode untuk menemukan kombinasi parameter terbaik untuk model. Pada langkah ini, kita akan menggunakan `caret` package untuk melakukan pencarian grid parameter terbaik untuk model Random Forest.

```{r}
# Memuat library yang diperlukan
library(caret)
library(randomForest)

# Menyiapkan parameter grid untuk pencarian grid
tuneGrid <- expand.grid(.mtry = c(1, 2, 3, 4, 5))  # Menguji jumlah fitur yang digunakan pada pembagian setiap pohon

# Melatih model Random Forest dengan Grid Search
rfGridSearch <- train(
  price ~ ., 
  data = train_data, 
  method = "rf",
  trControl = trainControl(method = "cv", number = 5),
  tuneGrid = tuneGrid
)

# Menampilkan hasil Grid Search
print(rfGridSearch)
```



2. Klasifikasi Harga Rumah
Daripada memprediksi harga rumah secara kontinu, kita dapat mengubah harga menjadi kategori seperti murah, menengah, dan mahal, dan menggunakan model klasifikasi seperti Decision Tree.
```{r}
# Menambahkan kolom kategori harga rumah
train_data$kategori <- ifelse(train_data$price < 300000, "Murah", 
                              ifelse(train_data$price < 600000, "Menengah", "Mahal"))

# Menyiapkan model klasifikasi Decision Tree
library(rpart)
modelDT <- rpart(kategori ~ ., data = train_data[, -which(names(train_data) == "price")])

# Melihat hasil klasifikasi
printcp(modelDT)

# Prediksi kategori untuk data uji
prediksiDT <- predict(modelDT, test_data, type = "class")

# Menghitung akurasi model
confMat <- confusionMatrix(prediksiDT, test_data$kategori)
print(confMat)
```


3. Cross-Validation untuk Menghindari Overfitting
Cross-validation digunakan untuk mengevaluasi performa model secara lebih robust, memastikan bahwa model tidak overfitting pada data pelatihan.
```{r}
# Melakukan Cross-Validation pada model Random Forest
set.seed(123)
cvControl <- trainControl(method = "cv", number = 10)

# Latih model Random Forest dengan Cross-Validation
rfCV <- train(
  harga ~ ., 
  data = train_data,
  method = "rf",
  trControl = cvControl
)

# Menampilkan hasil Cross-Validation
print(rfCV)
```



4. Eksplorasi Fitur Baru
Untuk meningkatkan akurasi model, kita bisa mencoba fitur baru yang dapat berpengaruh terhadap harga rumah, seperti lokasi atau fasilitas. Pada langkah ini, kita akan mencoba menambahkan fitur-fitur baru.
```{r}
# Menambahkan fitur lokasi (misalnya: kategori daerah) atau fasilitas (misalnya: jumlah kamar, kolam renang, dll)
train_data$lokasi <- as.factor(ifelse(train_data$alamat == "Jakarta", "Urban", "Suburban"))
test_data$lokasi <- as.factor(ifelse(test_data$alamat == "Jakarta", "Urban", "Suburban"))

# Menambahkan fitur baru dan membangun ulang model Random Forest
rfModelWithNewFeatures <- randomForest(harga ~ ., data = train_data)

# Menilai model dengan fitur baru
prediksiNewFeatures <- predict(rfModelWithNewFeatures, test_data)
mseNewFeatures <- mean((prediksiNewFeatures - test_data$harga)^2)
print(paste("MSE with new features: ", mseNewFeatures))
```


```{r}
